【裁判字號】    99,抗,975
【裁判日期】    991006
【裁判案由】    聲明異議
【裁判全文】
臺灣高等法院民事裁定                   99年度抗字第975號
抗  告  人  民富企業管理顧問有限公司
法定代理人  甲○○
上列抗告人因與相對人真誠理財顧問有限公司、乙○○等間清償
債務強制執行事件，對於中華民國99年5月31日臺灣桃園地方法
院99年度執事聲字第51號裁定提起抗告，本院裁定如下：
    主      文
抗告駁回。
抗告費用由抗告人負擔。
    理      由
一、按強制執行應依執行名義為之，債權人聲請強制執行時，應
    提出該執行名義之證明文件，強制執行法第4條第1項、第6
    條第1項定有明文。又以確定之終局判決為執行名義者，應
    提出判決正本並判決確定證明書或各審級之判決正本；以支
    付命令為執行名義，須支付命令未經債務人提出異議而確定
    者，故應提出支付命令正本及確定證明書正本，始得據以聲
    請強制執行，此觀之強制執行法第6條及民事訴訟法第521條
    之規定即明。次按強制執行應依執行名義為之，執行法院對
    於執行名義是否有效成立，自應加以審查。未確定之支付命
    令，不備執行名義之要件，其執行名義尚未成立，執行法院
    不得據以強制執行。法院誤認未確定之裁判為確定，而依聲
    請付與確定證明書者，不生該裁判已確定之效力。執行法院
    就該裁判已否確定，仍得予以審查，不受該確定證明書之拘
    束，最高法院81年台抗字第114號判例亦可參照。是法院誤
    認未確定之支付命令為確定，而依聲請付與確定證明書者，
    不生該支付命令已確定之效力。又按於強制執行程序中，聲
    請人強制執行之聲請，有不合程式或不備其他法定要件者，
    執行法院應以裁定駁回之（依強制執行法第30條之1準用民
    事訴訟法第249條第1項第6款）。又「民事訴訟法第138條所
    規定之寄存送達，限於不能依同法第136條及第137條規定行
    送達者，始得為之，設其送達之處所，雖原為應受送達人之
    住居所、事務所或營業所而實際上已變更者，該原住居所、
    事務所或營業所，即非應為送達之處所，自不得於該原處所
    為寄存送達。」「應受送達人之住居所已變更者，原住居所
    即非應為送達之處所，自不得於原住居所所在地，依民事訴
    訟法第138條為補充送達。」亦分別有最高法院64年度臺抗
    字第481號、27年度上字第2566號判例可稽。
二、本件異議及抗告意旨略以：抗告人以原法院98年度司促字第
    26895號支付命令（下稱系爭支付命令）為執行名義，聲請
    對相對人財產強制執行，然系爭支付命令確定證明書因送達
    不合法，業經撤銷原核發之確定證明書，經原法院駁回其強
    制執行之聲請。抗告人主張原裁定對於系爭支付命令有無送
    達於相對人，並未綜合一切證據資料為審查，僅以非訟中心
    之撤銷支付命令確定證明書公文為唯一判斷依據，實屬草率
    。系爭支付命令所載債務人應受送達住所，與債務人讓渡書
    上所載地址相符，縱該址非債務人之住所地，亦難認非其居
    住地，應生送達效力。又對於原法院書記官認系爭支付命令
    未合法送達相對人而撤銷確定證明書乙節，業經抗告人就該
    處分提出救濟，尚未經駁回確定，乃原裁定逕以抗告人聲請
    強制執行不具備合法證明文件為由，駁回伊本件強制執行之
    聲請，自有未合，應予廢棄等語。
三、原裁定以：抗告人聲請本件強制執行，固據提出支付命令及
    確定證明書為執行名義，惟該確定證明書嗣後因支付命令送
    達不合法，業經承辦書記官予以撤銷，致本件強制執行之聲
    請，不具備強制執行法第6條規定之合法證明文件，抗告人
    聲請強制執行即非合法，原法院司法事務官裁定駁回抗告人
    強制執行之聲請，並無違誤等由，裁定駁回抗告人對於原法
    院司法事務官駁回其聲請之異議。
四、查，抗告人前執原法院98年度促字第26895號支付命令及確
    定證明書為執行名義，聲請原法院以99年度司執字第1933號
    對相對人之財產為強制執行。次查，98年9月8日原法院就支
    付命令以相對人即債務人真誠公司營業處所桃園縣桃園市○
    ○○街274巷10號、及其兼法定代理人乙○○之戶籍地同縣
    市○○路114號，分別寄存於桃園縣政府警察局桃園分局(以
    下稱桃園警分局)同安派出所（以下稱同安派出所)、中路派
    出所(以下稱中路派出所）以為送達。然相對人真誠公司之
    公司所在地設於桃園縣桃園市○○○街274巷10號，已於抗
    告人具狀聲請核發支付命令前之98年6月30日停止營業，有
    抗告人聲請核發支付命令具狀檢附相對人真誠公司之基本資
    料在卷(見原法院支付命令卷第8頁)足稽；且經桃園警分局
    派員查訪，係「原為居民楊雅存所居住，經通緝逃逸已無人
    居住，其法定代理人乙○○於98年9月1日至98年10月15日亦
    未住於上址」等事實，有桃園警分局99年4月5日桃警分刑字
    第0991022863號函檢附之查訪紀錄表、及原法院非訟中心電
    話記錄單在卷(見原法院支付命令卷第75、79頁)足稽；其原
    營業處所即公司所在地之桃園縣桃園市○○○街274巷10 號
    ，即難認係真誠公司應為送達之處所，且所寄存之支付命令
    ，迄未有人前往同安派出所領取，亦有桃園警分局99年9 月
    4日桃警分刑字第0991042153號函檢附司法信件登記管制表
    可參(見本院99年度抗字第1136卷第31、33頁)，則依民事訴
    訟法第138條之規定，就本件支付命令寄存於同安派出所以
    為送達，難認已合法送達。而相對人乙○○籍設於同縣市○
    ○路114號，於97年1月間買受同縣龜山鄉○○路○段601巷1
    弄9號2樓，即於同年2月間遷入居住，而未居住於戶籍地，
    業據上開房地之建物登記謄本及桃園警分局記事卡在卷(見
    原法院支付命令卷第42、78頁)為憑。且上開寄存之支付命
    令，「因三個月內未有領取之情事，依規定寄存文件退還郵
    局，資料無法查證。」，亦有桃園警分局99年9月1日桃警分
    刑字第0991042152號函檢附桃警分局偵查隊交辦單可稽（見
    本院99年度抗字第1136卷第29、30頁），上開處所並非相對
    人之住居所，郵務機關所為寄存送達即非合法，原法院原核
    發之確定證明書係屬誤發。原法院書記官乃於99年4月13日
    以支付命令未於3個月內送達送達於相對人，該支付命令已
    失其效力為由，而撤銷上開確定證明書等情，有原法院99年
    4月13日桃院永非吉98年度司促字第26895號函附卷可稽（見
    原法院支付命令卷第80頁）。抗告人雖對該書記官之處分聲
    明異議，業經原法院於99年5月19日以裁定將異議駁回，經
    抗告人抗告，亦經本院另以99年度抗字第1136號裁定抗告駁
    回，亦有該件案卷可稽，則系爭支付命令確未合法確定，其
    確定證明書復經撤銷，抗告人聲請強制執行，即與要件不合
    。是原執行法院以裁定駁回抗告人強制執行之聲請，於法並
    無違誤。抗告人仍執支付命令已合法送達相對人，不得僅依
    書記官之撤銷公文為認定依據、應待另案救濟駁回確定始得
    為裁定等詞，指摘原裁定不當，求予廢棄，為無理由，應予
    駁回。
五、據上論結，本件抗告為無理由，爰裁定如主文。
中    華    民    國    99    年    10   月     6     日
                    民事第十六庭
                        審判長法  官 藍文祥
                              法  官 吳燁山
                              法  官 陳麗芬
正本係照原本作成。
本裁定除以適用法規顯有錯誤為理由外，不得再抗告。如提起再
抗告，應於收受後10日內委任律師為代理人向本院提出再抗告狀
。並繳納再抗告費新台幣１千元。
中    華    民    國    99    年    10    月    7     日
                              書記官 張永中

司法院資訊處製作；財團法人民間司法改革基金會備份。
